【裁判字號】    98,訴,2810
【裁判日期】    981015
【裁判案由】    殺人未遂
【裁判全文】
臺灣臺中地方法院刑事判決              98年度訴字第2810號
公  訴  人  臺灣臺中地方法院檢察署檢察官
被      告  甲○○
選任辯護人  胡達仁律師
上列被告因殺人未遂案件，經檢察官提起公訴（98年度偵字第17
066號），本院判決如下：
    主  文
甲○○犯殺人未遂罪，處有期徒刑壹年捌月。緩刑貳年，緩刑期
間付保護管束。扣案之長柄鐮刀壹把，沒收。
    犯罪事實
一、甲○○係丙○○之前配偶，2人已於民國98年7月3日離婚，
    惟離婚後仍同住在臺中縣龍井鄉○○村○○街116巷5號3樓
    住處，而具有家庭暴力防治法第3條第1款之家庭成員關係。
    甲○○於98年7月9日晚上某時，因主動關心丙○○加班費時
    數計算事宜，卻遭丙○○言語相激悍然拒絕，一時氣憤難平
    ，遂於98年7月10日凌晨4時許，駕車離開上開住處後睡在路
    邊，至同日上午10時許睡醒後，猶氣憤不已，竟基於殺人之
    犯意，至臺中縣沙鹿鎮鎮○路○段519號之「99賣場」內，購
    得長柄鐮刀1把，且飲用酒類後，復於同日下午2時許，駕車
    返回上開住處，將前開長柄鐮刀1把藏放在臥房床邊後，再
    躲藏在臥房浴室內等待，俟丙○○與其母乙○○○於同日下
    午2時53分，一同返回上開住處時，其即趁丙○○單獨進入
    臥房浴室內之際，徒手將丙○○拖行至臥房，並壓制於床上
    ，再持預藏之上開長柄鐮刀，砍殺丙○○之頭部及身體，致
    丙○○受有左手肘深撕裂傷2處、頭皮、右手肘、左腹股溝
    撕裂傷及全身多處深度裂傷：頭皮(約7公分長)、左手上臂(
    約8公分長，合併三頭肌部分斷裂)、左手肘(約7公分長)、
    左手食指(約1.5公分長)、左側腰部(共約4公分長)、右手肘
    (約3公分長)之傷害。乙○○○因聽聞丙○○之呼救聲而上
    前抵擋，亦遭甲○○持上開鐮刀砍傷，乙○○○因而受有右
    手3、4指撕裂傷併肌腱斷裂及右臉撕裂傷之傷害（其傷害乙○○○部分，業據乙○○○於偵查中撤回告訴，由檢察官另
    為不起訴處分在案）。旋甲○○因見丙○○流血且哀求送醫
    ，不忍再加殺害，乃中止前開殺人行為，而撥打119專線電
    話報請救護車到場援救，並陪同丙○○、乙○○○一同前往
    童綜合醫療社團法人童綜合醫院就醫，丙○○始倖免於難。
    嗣經119專線自動通報110勤務指揮中心派臺中縣警察局烏日
    分局龍井派出所警員戊○○至上開現場處理而查獲上情，並
    為警扣得甲○○所有供殺人所用之長柄鐮刀1把。
二、案經臺中縣警察局烏日分局報請臺灣臺中地方法院檢察署檢
    察官偵查起訴。
    理  由
一、程序方面(證據能力之說明)：
    按被告以外之人於審判外之言詞或書面陳述，除法律有規定
    者外，不得作為證據；又被告以外之人於審判外之陳述，雖
    不符合刑事訴訟法第159條之1至第159條之4之規定，但經當
    事人於審判程序同意作為證據，法院審酌該言詞陳述或書面
    陳述作成時之情況，認為適當者，亦得為證據。當事人、代
    理人或辯護人於法院調查證據時，知有同法第159條第1項不
    得為證據之情形，而未於言詞辯論終結前聲明異議者，視為
    有前項之同意，同法第159條第1項、第159條之5定有明文。
    查被告甲○○及其選任辯護人對於本院下列所引用各項證據
    之證據能力，於言詞辯論終結前，均無何異議，本院審酌該
    等證據作成時之情況，並無不法取證情事，作為證據，應無
    不當，依前開說明，該等人證、書證，均有其證據能力，自
    均得為證據。
二、實體方面：
(一)認定犯罪事實所憑之證據及理由：
  1.被告於警詢、偵查中及本院審理時自白上開犯罪事實所示之
    殺人未遂犯行，被告自白應具有任意性，復與下列證據相符
    ，足徵合於事實，應堪採信。
  2.證人即被害人(下稱被害人)丙○○於警詢、偵查中之證述。
  3.證人乙○○○、陳慶朝於警詢、偵查中之證述。
  4.證人戊○○於偵查中及本院審理時之證述。
  5.童綜合醫療社團法人童綜合醫院診斷書號：238194號、2400
    77號一般診斷書各1份、該醫院98年8月31日(98)童醫字第11
    66號函送之被害人丙○○病歷影本1份、被害人丙○○傷勢
    照片4張、現場圖1張、現場照片8張、被告購買上開鐮刀之
    統一發票1張附卷可稽。
  6.長柄鐮刀1把扣案可證。
  7.綜上所述，事證明確，被告上開犯行，應堪認定。
(二)論罪科刑：
  1.核被告所為，係犯刑法第271條第2項、第1項之殺人未遂罪
    。又被告係被害人丙○○之前配偶，2人具有家庭暴力防治
    法第3條第1款所定之家庭成員關係。被告故意對家庭成員之
    被害人丙○○實施殺人未遂之家庭暴力行為，業如前述，其
    所為殺人未遂罪，性質上並屬於家庭暴力防治法第2條第2項
    所指之家庭暴力罪。
  2.被告已著手於殺人行為之實行，因己意中止其犯行，為中止
    未遂犯，應依刑法第27條第1項前段規定減輕其刑（按：依
    刑法第66條但書規定，其減輕得減至3分之2)。
  3.查被告係因主動關心被害人丙○○加班費計算事宜，卻遭被
    害人丙○○言語相激加以拒絕後，一時氣憤始起意殺害被害
    人丙○○，復於實施殺人行為後，因見被害人丙○○流血且
    哀求送醫，不忍再予以殺害，即中止其殺人犯行，將被害人
    丙○○送醫救治，並於犯後坦承犯行，深切悔悟，業得被害
    人丙○○之原諒，衡其犯罪情節，客觀上足以引起一般同情
    ，顯可憫恕，被告所犯殺人未遂罪係最輕本刑10年以上有期
    徒刑之罪，如科以最低度刑仍嫌過重，爰依刑法第59條規定
    ，酌量遞減輕其刑。
  4.至被告之選任辯護人以被告將被害人丙○○送醫後，即於上
    開醫院向到場之員警自首其犯罪事實而受裁判為由，認被告
    合於自首，請求依刑法第62條前段規定，對被告減輕其刑云
    云。然按刑法第62條所謂自首，係指犯人在其犯罪未發覺前
    ，向該管公務員承認犯罪，而接受裁判而言。經查，證人戊○○於本院審理時已結證稱：「當時是接獲110報案系統，
    稱臺中縣龍井鄉○○村○○街116巷5號3樓有刀傷事件，因
    為據報，我就到案發地點，我到達時，就只剩下被害人的父
    親陳慶朝在那邊，我問他案發地點在哪裡，他就帶我們到樓
    上，現場勘察之後，查扣行兇用的鐮刀，我就詢問陳慶朝是
    誰犯罪，他稱是他的女婿犯罪的，我就問他被害人與被告人
    到哪裡去，他說被告陪同被害人搭救護車到童綜合醫院就醫
    ，現場勘察之後，我們到醫院，到了急診室就發現廁所有人
    嘔吐，我們有問警衛，剛剛送到醫院的人在那裡，警衛是指
    稱在廁所裡面吐的人，等他出來之後，他有承認他有殺人，
    之後我們就把他帶回所內偵辦．．．(審判長問：本案最早
    知道犯罪嫌疑人是否經由陳慶朝口述後才知道？)答：是的
    。．．．(檢察官問：你們遇到陳慶朝之後，是否已經由陳
    慶朝口中得知犯罪嫌疑人？)答：是的。」等語，由上可知
    ，本案在被告向警方承認上開犯罪行為前，警方已經由證人
    陳慶朝口述得知本案之犯罪事實及犯罪嫌疑人為被告，則被
    告上開犯罪於斯時業遭警方發覺，其後，被告再向警方承認
    為本案犯罪行為人，亦難成立自首，此部分尚與刑法自首要
    件不符，選任辯護人此部分請求，於法未合，本院無從依該
    規定減輕其刑，附此敘明。
  5.爰審酌被告並無前科，素行良好，其與被害人丙○○2人原
    係夫妻，因主動關心被害人丙○○加班費時數計算事宜，反
    遭被害人丙○○言語相激拒絕，一時氣憤始萌殺人犯意之犯
    罪動機、目的、手段、所生危害，其適時中止犯行致未鑄成
    無可挽回之大錯，及其犯後坦承犯行，並已獲被害人丙○○
    原諒等一切情狀，量處如主文所示之刑，以資懲儆。
  6.末查，被告前未曾因故意犯罪受有期徒刑以上刑之宣告，有
    臺灣高等法院被告前案紀錄表、臺灣臺中地方法院檢察署刑
    案資料查註紀錄表各1份附卷可稽，本院衡諸上情，及參酌
    被害人丙○○於本院審理時當庭陳明請求給予被告緩刑機會
    等情，諒被告經此次懲處後當知警惕，應無再犯之虞，本院
    認其所受宣告之刑，以暫不執行為適當，併依刑法第74條第
    1項第1款規定宣告緩刑2年，且依刑法第93條第1項規定，諭
    知緩刑期間付保護管束，兼觀後效並啟自新。
  7.又扣案之長柄鐮刀1把，係被告所有供前開犯罪所用之物，
    爰依刑法第38條第1項第2款規定併予宣告沒收。
（三）適用之法律：
  1.刑事訴訟法第299條第1項前段。
  2.刑法第271條第1項、第2項、第27條第1項前段、第59條、第
    74條第1項第1款、第93條第1項、第38條第1項第2款。
本案經檢察官丁○○到庭執行職務。
中    華    民    國    98    年    10    月    15    日
                         臺灣臺中地方法院刑事第5庭
                             審判長法  官  張靜琪
                                   法  官  莊嘉蕙
                                   法  官  丁智慧
上正本證明與原本無異。
如不服本判決應於收受判決後10日內向本院提出上訴書狀，並應
敘述具體理由；其未敘述上訴理由者，應於上訴期間屆滿後20日
內向本院補提理由書（均須按他造當事人之人數附繕本）「切勿
逕送上級法院」。
                                   書記官  林錦源
中    華    民    國    98    年    10    月    15    日
附錄本案論罪科刑法條全文：
刑法第271條第1項、第2項
殺人者，處死刑、無期徒刑或10年以上有期徒刑。
前項之未遂犯罰之。


司法院資訊處製作；財團法人民間司法改革基金會備份。
